【裁判字號】    94,交聲,813
【裁判日期】    950329
【裁判案由】    聲明異議
【裁判全文】
臺灣臺中地方法院交通事件裁定         94年度交聲字第813號
原處分機關  交通部公路總局臺中區監理所
異  議  人
即受處分人  乙  ○
上列受處分人因違反道路交通管理處罰條例案件，對於交通部公
路總局臺中區監理所民國九十四年八月二十五日所為之處分（中
監違字第裁六○─Ｚ00000000－0號裁決書），聲明異
議，本院裁定如下：
    主  文
原處分撤銷。
乙○不罰。
    理  由
一、原處分機關交通部公路總局臺中區監理所係以：異議人即受
    處分人乙○所有之車牌號碼ＸＷ─九八九三號自用小客車，
    於民國九十一年十一月四日十五時許，行經國道一號公路一
    一七公里南向處，因「使用註銷之牌照行駛」之違規事由，
    依道路交通管理處罰條例第十二條第一項第四款及第二項之
    規定，裁處受處分人罰鍰新臺幣（下同）一萬零八百元，並
    牌照扣繳。
二、本件聲明異議意旨略以：九十年間因為經營公司欠債，債權
    人就把伊之車輛拿去抵債，當時這個債權人有拿伊之印章、
    身分證要過戶，但是一直沒有辦理，亦未將印章及身分證歸
    還，直至伊接獲本件罰單，才知道未辦過戶之事實，本件違
    規非伊所為，爰聲明異議等語。
三、按汽車有使用註銷之牌照行駛者，處汽車所有人三千六百元
    以上一萬八百元以下罰鍰，並禁止其行駛、牌照扣繳之，道
    路交通管理處罰條例第十二條第一項第四款及第二項雖定有
    明文，惟關於車輛所有人之處罰，如應歸責於車輛駕駛人者
    ，處罰車輛駕駛人，同條例第八十五條第二項亦定有明文。
四、經查：登記為受處分人所有之車牌號碼ＸＷ─九八九三號自
    用小客車，由甲○○駕駛，於九十一年十一月四日十五時許
    為警查獲因使用註銷之牌照行駛違規，並掣開公警局交字第
    Ｚ00000000號舉發違反道路交通管理事件通知單當
    場舉發，並交由汽車駕駛人甲○○簽收等情，有前揭舉發違
    反道路交通管理事件通知單影本一紙在卷可稽。又經本院傳
    喚證人甲○○到庭應訊，據證人甲○○證稱：伊先前係經營
    中古車生意，但與受處分人並不相識，由於時隔已久，對於
    伊有無駕駛該車違規及該車如何而來，均已不記得等語。惟
    經本院核對本件舉發通知單上甲○○之簽名，與其於本院訊
    問時在筆錄末尾及證人結文上簽署之「甲○○」筆跡極為近
    似，且該名汽車駕駛人尚得以在舉發通知單上詳述自己之地
    址，亦與證人甲○○所稱之住處地址相同，足堪認定違規當
    時之汽車駕駛人應為甲○○無誤。則證人甲○○既曾經營中
    古車買賣生意，受處分人又辯稱遭人將該車取去抵債等語，
    是以該車非無可能因變賣抵債之故，而輾轉落入中古車商即
    證人甲○○之手。上開車牌號碼ＸＷ─九八九三號自用小客
    車於違規當時，既因輾轉交易而受證人甲○○之掌管支配，
    已非受處分人所能監督管領之狀態，本件「使用註銷之牌照
    行駛」之違規事由尚難歸責於受處分人。綜上所陳，受處分
    人前揭所辯尚非無據，足堪採信。原處分機關交通部公路總
    局臺中區監理所未見及此即遽予裁罰，容有未洽。本件異議
    為有理由，原處分應予撤銷，由本院另為受處分人不罰之諭
    知。
五、至於汽車駕駛人甲○○依道路交通管理處罰條例第八十五條
    第二項應受歸責，就其是否另依前揭「使用註銷牌照行駛」
    之違規事由科予裁罰，將俟本案確定後，函請公路監理機關
    再為適法之處理，附此敘明。
六、據上論斷，應依道路交通管理處罰條例第八十七條第二項、
    道路交通案件處理辦法第二十條，裁定如主文。
中    華    民    國    95    年    3     月    29    日
                  交通法庭  法  官  高文崇
右正本證明與原本無異。
如不服本裁定應於送達後五日內向本院提出抗告狀。
                            書記官  林淑慧
中    華    民    國    95    年    3     月    31    日


司法院資訊處製作；財團法人民間司法改革基金會備份。
